臺灣臺北地方法院刑事判決
110年度侵訴字第7號
公  訴  人  臺灣臺北地方檢察署檢察官
被      告  王元翔


指定辯護人  盧駿毅律師
上列被告因妨害性自主罪案件，經檢察官提起公訴（109年度偵
字第31710號），本院判決如下：
    主  文
乙○○犯強制猥褻罪，處有期徒刑捌月。
    事  實
一、乙○○於民國109年10月1日17時許在臺北大眾捷運股份有限公
    司(下稱臺北捷運)大安站搭乘手扶梯，靠手扶梯右側站立立
    時，見素不相識之代號AW000-H109465號男子(真實姓名年籍
    詳卷，下稱甲 )自其左側通行，竟基於強制猥褻之犯意，假
    藉問時間為由，突然出手抓住甲 右手並貼近甲 ，甲 受驚
    之下迅即將手抽開並向前離去，乙○○因而未得逞。乙○○猶未
    放棄，於候車月台見甲 走進臺北捷運文湖線車廂坐下，即
    承前犯意進入同一車廂，並走至甲 面前，假意向甲 查問時
    間，藉機接續強抓甲 雙手，用力往其胯下部位拉拽，使甲 
    左手隔著褲子碰觸到乙○○下體，以上開強暴而違反甲 意願
    之方式，對甲 為猥褻行為得逞。
二、案經甲 訴由臺北市政府警察局大安分局報請臺灣臺北地方
    檢察署檢察官偵查起訴。
    理  由
壹、證據能力
一、按被告以外之人於審判外之陳述，雖不符刑事訴訟法第159
    條之1至第159條之4規定，而經當事人於審判程序同意作為
    證據，法院審酌該言詞陳述或書面陳述作成時之情況，認為
    適當者，亦得為證據；當事人、代理人或辯護人於法院調查
    證據時，知有該法第159條第1項不得為證據之情形，而未於
    言詞辯論終結前聲明異議者，視為有前項之同意，同法第15
    9條之5定有明文。檢察官、被告乙○○及辯護人對於本判決所
    引用被告以外之人於審判外之陳述，均未爭執其證據能力，
    本院審酌該等證據作成時之情況，並無不宜作為證據或證明
    力明顯過低之情事，以之作為證據應屬適當，依刑事訴訟法
    第159條之5第1項規定，均得作為證據。
二、本判決所引用之前開參以外非供述證據，查無違反法定程序
    取得之情形，依刑事訴訟法第158條之4規定反面解釋，均具
    證據能力。
三、至辯護人雖爭執證人即告訴人甲 警詢證述之證據能力(本院
    卷第425頁)，惟本院並無將該等證據資料作為認定被告犯罪
    事實之依據，自無庸論述該等證據之證據能力存否，併此敘
    明。
貳、實體方面
一、訊據被告固坦承有在臺北捷運大安站手扶梯先抓住甲 的手
    問時間，之後在捷運車廂中亦有抓甲 的手(偵卷第18-19、6
    5頁，本院卷第217頁)，惟否認有強制猥褻犯行，辯稱：我
    只是想看甲 手機的時間才去拉甲 的手。我拉甲 的手時，
    他有將手縮回去，我是一時情急，手腳無法控制，這是因為
    我生病，精神狀態急躁才會如此。我不記得有無拉甲 的手
    碰我的下體，我也沒有要拉甲 的手去碰我下體的意思，我
    只是要問時間等語。辯護人主張：甲 自稱手碰觸到被告身
    體隨即抽回，時間短促，被告所為至多僅構成性騷擾，且被
    告強制程度有無壓制甲 意願，亦有可疑等語。
二、查被告於109年10月1日17時許在臺北捷運大安站手扶梯上抓
    住在其身旁通行之甲 右手問時間，據證人甲 指訴在卷(本
    院卷第251-252、426-427頁)，核與被告供述大致相符(偵卷
    第18頁，本院卷第306頁)。又甲 隨後進入臺北捷運文湖線
    車廂坐下，被告亦進入同一節車廂，走到甲 面前，再以其
    雙手抓住甲 雙手往被告身體拉，甲 將其雙手往自己身體方
    向縮回，被告放開甲 的手，之後舉左手碰甲 右手，再以其
    左手靠近甲 的臉，甲 舉手阻擋，並隨即向捷運人員通報，
    被告則在下一站之臺北捷運科技大樓站下車等情，據證人甲
     指訴在卷(本院卷第251-252、427-428頁)，核與本院勘驗
    捷運車廂監視影像結果相符(本院卷第221-223、236-247頁)
    ，並有臺北捷運110年3月12日函送之文湖行控中心運作日誌
    可憑(本院卷第37頁)。以上事實，均可認定。
三、本件應審究者為：被告是否有以強暴之方式違反甲 意願而
    對甲 為猥褻行為？茲分述如下：
(一)證人甲 於本院訊問時陳稱：我先在臺北捷運大安站的手扶
    梯上從被告身邊經過，被告握我的手，我轉頭看被告，被告
    說要看時間，我覺得很奇怪就抽手，後來我跑去廁所洗手，
    洗完手後我趕去搭車，進車廂後我坐下看手機，眼睛餘光有
    看到被告往我走來，被告用雙手拉住我的雙手往他的身體方
    向拽，力量很大，我左手因此碰到被告生殖器，我對被告說
    「你在幹什麼？剛才在手扶梯你就已經這樣子，你還來一次
    ？」，被告就在笑，還伸手要摀住我嘴巴。後來我按對講機
    跟捷運人員說我被性騷擾等語(本院卷第251-252頁)；於本
    院審理時證稱：我不認識被告，我先坐手扶梯上樓，當時我
    從被告身側通過，被告拉住我右手，當下我覺得不太舒服，
    就去廁所洗手。洗完手坐上車，被告從月台衝進來，一把抓
    住我的手往他的胯下塞，速度很快，力量很大，我整個人有
    被拽起來的感覺，我有左手碰到他下體，我很大力將手抽回
    ，被告仍然抓住我的手，導致我整個人快被拉起來。被告後
    來有摀住我嘴巴，我就說「你幹什麼」等語(本院卷第425-4
    29頁)，均一致指訴其與被告並不認識，但被告先在捷運手
    扶梯處突然抓住甲 右手，致甲 感覺不舒服而立即去洗手，
    之後又在車廂內強拉甲 雙手往其胯下部位拉拽，使甲 左手
    隔著褲子碰觸到被告下體。而依本院勘驗捷運車廂監視影像
    所見(本院卷第222、238頁)，被告雙手將告訴人雙手往被告
    身體方向拉，拉的位置靠近被告腰部所繫皮帶，甲 因雙手
    遭被告拉動，身體前傾靠近被告。由甲 身體因被告拉其雙
    手而前傾且當時甲 雙手位置靠近被告腰部即被告下半身以
    觀，甲 前開所稱被告拉動力量很大，將甲 雙手往被告胯下
    部位拉拽等節，應可採信。又依臺北捷運110年8月17日函所
    載(本院卷第264頁)，案發當日前往處理之捷運工作人員係
    聽甲 表示遭受性騷擾，衡以被告拉甲 雙手時係往被告胯下
    位置跩去，是甲 指訴因遭被告用力往其胯下部位拉拽，使
    甲 左手隔著褲子碰觸到被告下體，亦為可採。
(二)至甲 就被告在捷運手扶梯上抓住其右手時之情節，於警詢
    時證稱「我覺得被告有塗抹不明液體在我手臂上」(偵卷第2
    4頁)，於本院訊問時稱「我覺得被告可能有塗東西在我手上
    」(本院卷第252頁)，然於本院審理時先陳稱「有個陌生人
    這樣近距離抓住我，貼我貼很近，就覺得我的手是不是感覺
    很髒」(本院卷第426頁)，與前開警詢、本院訊問時陳述不
    同。辯護人雖據之主張甲 指訴前後矛盾而不可信，惟證人
    之記憶常隨時間之流逝，或與日常事務結合難免逐漸模糊或
    產生干擾，且人之記憶亦會因個人對事物之理解力、專注力
    、智識程度或年齡大小而有所差別。而證人之陳述有部分前
    後不符，或相互間有所歧異時，究竟何者為可採，法院仍得
    本於經驗法則、論理法則，斟酌其他情形，作合理之比較，
    定其取捨，非謂一有不符或矛盾，即應認其全部均為不可採
    信。參以本院在審理時提示上開警詢筆錄供甲 確認，甲 亦
    能回憶起當時在捷運手扶梯上遭被告抓住手之感受，確如警
    詢所述(本院卷第426-427頁)，且被告復自承其有手汗症，
    可能當時有手汗(偵卷第66頁)，核與證人甲 前揭證述所稱
    其手遭被告抓住後覺得有被塗東西乙節相符，自不得徒以證
    人甲 在本院審理時一部分所述與前言不符，即認其證述內
    容皆非可信。辯護人前揭主張，並不可採。
(三)觀諸被告先突然在捷運手扶梯上抓住甲 右手，後在車廂內
    又強拉甲 雙手，均係以強暴之方式為之，且甲 在捷運手扶
    梯上遭被告抓住右手後立即抽開手，並因感覺不舒服而去洗
    手，在捷運車廂中遭被告抓住雙手後，亦縮手將雙手往自己
    身體方向拉回，業如前述，可認被告所為皆已違反甲 意願
    ，被告復自承甲 有反抗(偵卷第66頁)，是被告對其所為已
    背離甲 意願，自屬明知。辯護人主張被告所為是否已達壓
    制甲 意願之程度容有可疑等語，自不可採。
(四)證人甲 於本院審理時證稱其左手因遭被告抓住而碰到被告
    下體約2、3秒等語(本院卷第429頁)。辯護人因而主張甲 在
    車廂內接觸被告身體之時間短促，是否足以引誘、滿足或發
    洩一般人性慾，亦有可疑等語。然查：
　1.性騷擾防治法第25條第1 項所規定之強制觸摸罪，係指行為
    人對於被害人之身體為偷襲式、短暫性之不當觸摸行為，而
    不符刑法第224 條強制猥褻罪之構成要件而言。即刑法之強
    制猥褻罪乃以其他性主體為洩慾之工具，俾求得行為人自我
    性慾之滿足，而性騷擾行為則意在騷擾觸摸之對象，是否滿
    足性慾則非所問；究其侵害之法益，強制猥褻乃侵害被害人
    之性自主決定權，即妨害被害人性意思形成及決定之自由，
    性騷擾行為則尚未達於妨害性意思之自由，而僅破壞被害人
    所享有關於性、性別，及與性有關之寧靜及不受干擾之平和
    狀態，2者尚屬有別(最高法院111年度台上字第992號判決參
    照)。尤其，對於被害人有明示反對、口頭推辭、言語制止
    或肢體排拒等情形，或「閃躲、撥開、推拒」的動作，行為
    人猶然進行，即非「合意」，而已該當於強制猥褻，絕非強
    制觸摸而已(最高法院108年度台上字第1800號判決參照)。
　2.查被告先在捷運手扶梯上抓住甲 右手，甲 隨即將手抽開，
    被告依此反應已可知甲 不願遭被告碰觸，然被告猶不罷手
    ，在甲 進入捷運車廂後，旋朝甲 走去再抓住甲 雙手往其
    胯下部位跩拉，使甲 左手隔著褲子碰觸到被告下體，其所
    為已達妨害甲 性自主決定權，而非僅係破壞甲 享有與性有
    關之寧靜與平和狀態之性騷擾行為。
(五)被告固辯稱只是為了要看時間，才會抓甲 的手等語，查被
    告在捷運手扶梯上抓住甲 的手，曾向甲 表示是要問時間(
    貳、二)，如前所述。而經本院勘驗捷運車廂監視影像(本院
    卷第221、237頁)，結果可見被告走到甲 面前，貌似有開口
    向甲 講話，甲 抬頭看向被告，對此被告自承當時是問甲 
    時間(偵卷第19、66頁，本院卷第222、224頁)，可見被告當
    時亦曾向甲 詢問時間，惟捷運站列車資訊可查見時刻，此
    為周知之事，而被告自承案發當天其有戴手錶，也有帶手機
    (偵卷66頁，本院卷217頁)，自無庸詢問甲 才得以知悉時刻
    ，是被告前開所辯，難以憑採，益徵被告2度以問時間之名
    義而抓拉甲 手部，實均係基於強制猥褻之犯意而碰觸甲 。
(六)另被告因罹有精神分裂症、思覺失調症，自97年起迄今領有
    身心障礙手冊，有身心障礙者鑑定表、鑑定報告及身心障礙
    證明(本院卷第43-126頁)可憑，而依被告所陳其固定每月到
    臺北榮民總醫院就診，有規律服藥(本院卷第168、433頁)，
    核與健保醫療費用申報資料及該院出具之診斷證明書(本院
    卷第131-145、394頁)相符，可見被告於案發期間雖受前開
    疾病所苦，但均有赴門診規律接受診療。又被告在警詢、偵
    查及本院準備程序時為己置辯，復撰述書狀陳述己見（偵卷
    第17-21、65-67頁，本院卷第217、221-222、224、226、28
    5、306-307頁)，可見被告對於自身所涉行為尚可自我辯護
    ，且其所為前開辯解，無明顯不同於常人之認識錯誤，對就
    事發經過均可清楚描述，且根據其記憶內容為己辯護，難認
    被告於案發時之辨識、控制、記憶能力與常人有異，不足認
    被告在案發時有因精神障礙或其他心智缺陷，致其辨識行為
    違法或依其辨識而行為之能力有顯著減低之情形，附此敘明
    。
四、綜上所述，本件事證明確，被告辯解及辯護人主張均不可採
    ，被告犯行堪以認定，應依法論科。
參、論罪科刑
一、核被告所為，係犯刑法第224條強制猥褻罪。
二、被告先在捷運手扶梯突然抓住甲 右手，後在捷運車廂內抓
    住甲 雙手，用力往其胯下部位拉拽，使甲 左手隔著褲子碰
    觸到被告下體等行為，係於密接時、地實施侵害同一之法益
    ，各行為之獨立性極為薄弱，依一般社會健全觀念難以強行
    分離，應認各個舉動為犯罪行為之一部分，而包括於一行為
    予以評價，為接續犯，屬單純一罪。
三、爰以行為人之責任為基礎，審酌被告為滿足一己性慾，違反
    甲 意願，對其為前述強制猥褻行為，漠視他人之身體及性
    自主權，對甲 造成身心傷害，犯後否認犯罪，雖表示有意
    願賠償甲 並向甲 道歉(本院卷第227、437頁)，然終未能獲
    甲 原諒，併考量甲 意見(本院卷第252-253、436頁)暨被告
    罹患上揭疾病而領有身心障礙手冊，其手段、目的、素行、
    自陳之生活狀況、智識程度(本院卷第436頁)等一切情狀，
    量處如主文所示之刑。
據上論斷，應依刑事訴訟法第299條第1項前段，刑法第224條，
判決如主文。
本案經檢察官蕭惠菁偵查起訴，檢察官林安紜到庭執行職務
中　　華　　民　　國　　111 　年　　10　　月　　31　　日
                  刑事第八庭　審判長法　官　解怡蕙

　　　　　　　　　　　　　　　　　　法　官　楊世賢

　　　　　　　　　　　　　　　　　　法　官  李陸華
上正本證明與原本無異。 
如不服本判決應於收受送達後20日內向本院提出上訴書狀，並應
敘述具體理由；其未敘述上訴理由者，應於上訴期間屆滿後20日
內向本院補提理由書（均須按他造當事人之人數附繕本）「切勿
逕送上級法院」。告訴人或被害人如對於本判決不服者，應具備
理由請求檢察官上訴，其上訴期間之計算係以檢察官收受判決正
本之日期為準。 因疫情而遲誤不變期間，得向法院聲請回復原
狀。
                                    書記官  張閔翔 
中　　華　　民　　國　　111 　年　　11　　月　　1 　　日
附錄論罪科刑法條：
中華民國刑法第224條
對於男女以強暴、脅迫、恐嚇、催眠術或其他違反其意願之方法
，而為猥褻之行為者，處6月以上5年以下有期徒刑。